【裁判字號】    98,訴,2642
【裁判日期】    990226
【裁判案由】    遷讓房屋等
【裁判全文】
臺灣板橋地方法院民事判決              98年度訴字第2642號
原      告  乙○○
被      告  甲○○
上列當事人間請求遷讓房屋等事件，經本院於民國99年2 月23日
言詞辯論終結，判決如下：
    主  文
被告應將門牌號碼臺北縣土城市○○街五十五號七樓房屋遷讓並
返還予原告，並自民國九十八年十一月一日起至遷讓上開房屋之
日止，按月給付原告新臺幣壹萬零陸佰元。
被告應給付原告新臺幣貳拾柒萬玖仟伍佰陸拾陸元。
訴訟費用由被告負擔。
    事實及理由
壹、程序方面：
一、按訴之變更或追加，非經他造同意，不得為之，但擴張或減
    縮應受判決事項之聲明者，不在此限，民事訴訟法第255 條
    第1 項第3 款定有明文。查原告於起訴時，原聲明係請求：
    (一)被告應將門牌號碼臺北縣土城市○○街55號7 樓之房屋遷
    讓返還予原告；被告應給付原告新臺幣（下同）265,000 元
    之租金暨管理費；被告應自民國98年11月1 日起至遷讓返還
    房屋之日止，按月給付10,600元之損害金；被告應給付原告
    14,566元之代墊瓦斯費。(二)被告應將租賃房屋之大門鎖匙3
    把、房間3 間鎖匙各3 把、社區大門電子鎖匙1 把及電梯電
    子鎖匙1 把，計鎖匙14把；電視櫃、餐桌、床組各1 組；馬
    椅式木梯兩部；一併返還予原告。嗣於99年2 月23日言詞辯
    論期日以言詞撤回上開訴之聲明第(二)項部分之請求，核屬減
    縮應受判決事項之聲明，揆諸前開規定，尚無不合，應予准
    許。
(二)、本件被告經合法通知，未於言詞辯論期日到場，核無民事訴
    訟法第386 條所列各款情形，爰依原告之聲請，由其一造辯
    論而為判決。
貳、實體方面：
一、原告主張：緣被告向原告承租原告所有門牌號碼臺北縣土城
    市○○街55號7 樓之房屋，約定租賃期間自95年4 月20日起
    至96年4月19日止，被告應按月於每月19日給付原告租金及
    管理費共計10,600元。嗣租賃期間屆滿後，被告仍繼續向原
    告承租系爭房屋使用，惟兩造並未另行簽訂書面契約。詎被
    告自96年4 月19日起即未按期繳納租金，迄今已積欠原告25
    個月租金計265,000 元，經原告屢次催告，然被告均藉故拖
    延。原告遂於98年10月30日以存證信函催告被告應給付其積
    欠之租金，並為終止租賃契約之意思表示。而兩造間租賃契
    約既經終止，被告即應給付其所積欠租金及交還房屋，迭經
    原告催討，仍不獲置理；又被告繼續占有系爭房屋，係屬無
    權占有，應賠償原告按每月租金額計算之損害金。另依兩造
    間租賃契約之約定，系爭房屋之瓦斯費應由被告負擔，原告
    並已代為繳納瓦斯費用14,566元，惟被告迄今仍未清償，被
    告自應一併給付。爰依租賃契約、所有物返還請求權及不當
    得利之法律關係提起本件訴訟等語。並聲明：如主文所示。
二、被告未於言詞辯論期日到場，亦未提出準備書狀作任何聲明
    或陳述。
三、按當事人對於他造主張之事實，於言詞辯論時不爭執者，視
    同自認。但因他項陳述可認為爭執者，不在此限。當事人對
    於他造主張之事實，已於相當時期受合法之通知，而於言詞
    辯論期日不到場，亦未提出準備書狀爭執者，準用第1 項之
    規定。但不到場之當事人係依公示送達通知者，不在此限，
    民事訴訟法第280 條第1 、3 項分別有明定。經查，原告上
    開主張，業據其提出建物所有權狀、房屋租賃契約書、房屋
    稅繳款書、瓦斯費繳款證明、存證信函及回執等件為證。而
    被告經合法通知未到庭，且未提出任何書狀供本院審酌，參
    酌上開說明，已發生視為自認之法律效果，自堪信原告上開
    之主張為真實。
四、次按，稱租賃者，謂當事人約定，一方以物租與他方使用收
    益，他方支付租金之契約；承租人應依約定日期，支付租金
    ，民法第421 條第1 項、第439 條前段分別定有明文。查本
    件被告向原告承租系爭房屋，約定每月租金10,600元及系爭
    房屋之瓦斯費用由被告負擔，則被告依兩造間租賃契約，自
    有按期向原告給付租金及繳納瓦斯費用之義務。再按，承租
    人租金支付有遲延者，出租人得定相當期限，催告承租人支
    付租金，如承租人於其期限內不為支付，出租人得終止契約
    ；租賃物為房屋者，遲付租金之總額，非達二個月之租額，
    不得依前項之規定，終止契約。其租金約定於每期開始時支
    付者，並應於遲延給付逾二個月時，始得終止契約；承租人
    於租賃關係終止後，應返還租賃物，民法第440 條第1 、2
    項、第455 條前段分別定有明文。又不定期房屋租賃，出租
    人因承租人積欠租金額，除以擔保金抵償外，達二個月以上
    時，得收回房屋，土地法第100 條第3 款規定甚明。經查，
    本件被告自96年4 月19日起即未依約按期繳納租金，已積欠
    原告租金25個月，並經原告於98年10月30日以存證信函催告
    被告清償其積欠之租金與瓦斯費，並同時為終止契約之意思
    表示，該存證信函經被告於同年月31日收受，此有上開存證
    信函及回執影本1 份附卷可稽，則兩造間租賃契約即已自斯
    時起合法終止。從而，原告基於租賃之法律關係，請求被告
    遷讓返還系爭房屋，及給付於契約終止之日前所積欠之租金
    265,000元與瓦斯費用14,566 元，自屬有據，應予准許。
五、又按，無法律上之原因而受利益，致他人受損害者，應返還
    其利益。雖有法律上之原因，而其後已不存在者，亦同，民
    法第179 條定有明文。又「依不當得利之法則請求返還不當
    得利，以無法律上之原因而受利益，致他人受有損害為其要
    件，故其得請求返還之範圍，應以對方所受之利益為度，非
    以請求人所受損害若干為準，無權占有他人土地，可能獲得
    相當於租金之利益為社會通常之觀念，是被上訴人抗辯其占
    有系爭土地所得之利益，僅相當於法定最高限額租金之數額
    ，尚屬可採。」，最高法院61年台上字第1695號亦著有判例
    可資參照。本件兩造間租賃契約既已於98年10月31日合法終
    止，被告即無繼續占有系爭房屋之正當權源，則被告仍居住
    使用系爭房屋，核屬無權占有，且其因此受有使用系爭房屋
    之利益，並致原告受有相當於租金之損害，是原告主張被告
    無權占有系爭房屋，每月所獲得之利益，以兩造間約定之每
    月租金10,600元計算，堪屬適當。從而，原告依不當得利之
    法律關係，請求被告自98年11月1 日起至遷讓返還系爭房屋
    之日止，按月給付原告相當於租金之損害金10,600元，亦屬
    有據，應予准許。
六、綜上所述，原告依據租賃契約、所有物返還請求權之法律關
    係，請求被告將系爭房屋遷讓返還原告及給付積欠之租金26
    5,000元與瓦斯費用14,566元；並依據不當得利之法律關係
    ，請求被告自98年11月1 日起至遷讓返還系爭房屋之日止，
    按月給付10,600元；均為有理由，應予准許。
七、結論：本件原告之訴為有理由，依民事訴訟法第385 條第1
    項前段、第78條，判決如主文。
中    華    民    國    99    年    2     月    26    日
                  民事第三庭    法  官  邱育佩
以上正本係照原本作成
如對本判決上訴，須於判決送達後20日內向本院提出上訴狀
中    華    民    國    99    年    2     月    26    日
                                書記官  彭麗紅

司法院資訊處製作；財團法人民間司法改革基金會備份。
